【裁判字號】    98,易,161
【裁判日期】    980630
【裁判案由】    傷害等
【裁判全文】
臺灣宜蘭地方法院刑事判決               98年度易字第161號
公  訴  人  臺灣宜蘭地方法院檢察署檢察官
被      告  丙○○
上列被告因家庭暴力罪之恐嚇等案件，經檢察官提起公訴（97年
度偵字第2483號），本院判決如下：
    主  文
丙○○犯恐嚇危害安全罪，處拘役參拾日，如易科罰金，以新臺
幣壹仟元折算壹日。
    犯罪事實
一、丙○○與丁○○原係夫妻，2人於民國95年間協議離婚，具
    有家庭暴力防治法第3條第1款所定之家庭成員關係。緣丁○○於97年6月8日上午駕駛自小客車至宜蘭縣冬山鄉○○路66
    號丙○○住處將2人之子甲○○、乙○○載送外出而未告知
    丙○○，丙○○旋即於同日上午10時30分許，駕駛自小客車
    （起訴書誤載騎乘機車）追跟丁○○所駕車輛，至宜蘭縣冬
    山鄉○○路○段91巷22弄2號前追及後，丙○○竟基於傷害
    人身體之犯意，出手毆打丁○○，致丁○○受有臉、頭皮、
    頸之挫傷、肩及上臂磨損或擦傷等傷害（過失傷害部分，另
    為公訴不受理判決），丙○○並基於恐嚇危害安全之犯意，
    以不讓丁○○活到過年，要讓丁○○死等加害生命、身體之
    言語恐嚇丁○○，使丁○○心生畏懼致生危害於安全。
二、案經丁○○訴由宜蘭縣政府警察局羅東分局報告臺灣宜蘭地
    方法院檢察署檢察官偵查起訴。
    理  由
一、按被告以外之人於審判外之言詞或書面陳述，除法律有規定
    者外，不得作為證據，刑事訴訟法第159條第1項固定有明文
    。惟被告以外之人於審判外之陳述，雖不符同法第159條之1
    至之4之規定，而經當事人於審判程式同意作為證據，法院
    審酌該言詞陳述或書面陳述作成時之情況，認為適當者，亦
    得為證據；當事人、代理人或辯護人於法院調查證據時，知
    有第159條第1項不得為證據之情形，而未於言詞辯論終結前
    聲明異議者，視為有前項之同意，此亦據同法第159條之5規
    定甚明。查本件被告及檢察官於審理中均未就證據能力提出
    爭執，且迄於言詞辯論終結前，亦未就本院所調查之證據主
    張有刑事訴訟法第159條第1項不得為證據之情形，應認均已
    同意得作為本案之證據。從而，下述證據資料縱有屬傳聞證
    據，且不符刑事訴訟法第159條之1至之4之規定者，經本院
    審酌各該證據資料作成時之一切客觀情況，認無不適當之情
    事，均認有證據能力，合先敘明。
二、訊據被告矢口否認恐嚇犯行，辯稱：未對丁○○恫稱：「不
    讓妳活到過年，要讓妳死」云云。惟查：
（一）被告於警詢時供稱：「我是於97年6月08日早上10時30分
      左右，丁○○要去帶小孩出門，當時我因和我前妻有金錢
      糾紛，我先駕駛我自小客，擋住我前妻的去向，攔阻他通
      行，因為我要追討金額，逕而和他拉扯並且伸手拉住她的
      頸部，並且我要將他從車內拖到路上談判，而我前妻不從
      在做反抗我很生氣的辱罵他，而當時我也忘記如何辱罵他
      ，言詞有那些我也忘記了，而發生上記情事的案發地點為
      ；冬山鄉○○路○段91巷2號。」等語（詳警卷第2、3頁）
      ，已承認當時因生氣而有詈罵丁○○之行為。
（二）且證人即告訴人丁○○於警詢時稱：「丙○○是我前夫，
      ……，今天被打緣由是我前夫懷疑我外頭有男人所以今天
      才會打我，發生時間於97年6月8日早上10時30分左右，地
      點：永興路2段91巷22弄2號，前因為我和李嫌本是夫妻現
      離異，因為今日我要去接小孩去外頭玩，我剛至上記住處
      接我二個兒子，分別叫甲○○、乙○○，我駕駛車號98
      30-PW，我剛接小孩出門在上記地點，被我前夫丙○○堵
      住並且攔阻我的去向，之後我將車門強行打開，並且當場
      立即出手打我的頭部，並用手強行掐住我脖子要置我於死
      地並且出言恐嚇我，要讓我死並揚言知情我住在那裡，而
      且知道我上班處所要對我不利要讓我死的話，要置我於死
      地，我心生畏懼且無力反抗而丙○○一再故態復萌動軋就
      毆打我，我實在忍無可忍，都不顧小孩安危所以我一定要
      告他。」等語（詳警卷第4、5頁）。另於偵查中證稱：「
      依法院判決我每個月的第二、四星期可以接小孩，所以我
      在97年6月8日早上10點30分多我到被告冬山鄉○○路66號
      住處帶走我的小孩甲○○、乙○○，我小孩上車後，我車
      子就開走，被告就駕車跟在後面，我就走小路，結果轉到
      永興路2段91巷22弄2號前被告就擋住我的去路，被告下車
      並打開我的車門，就在車內徒手打我，並壓住我脖子，造
      成我臉、頭部、頸部的挫傷、肩及上臂擦傷，他邊打邊恐
      嚇我，說不會讓我活到今年過年，並說要讓我死，知道我
      上班及住的地方，要對我不利。」等語證述明確（詳偵卷
      第7頁）；復於審理中證稱：「當時被告一邊打我，一邊
      罵我，罵的內容是『要讓我死，不讓我活到過年』，是附
      近打球的人幫我報案的，我把車子開到附近的順安派出所
      去報案。」，「（問：當天妳聽到他恐嚇的話語，是否會
      害怕？）會害怕的。」等語（詳本院卷第26頁），核與證
      人即被告及告訴人之子甲○○於偵查中所證稱：當時告訴
      人開車開到一半，被告將車擋下，告訴人坐在車內，被告
      從車窗進來打告訴人，約打半分鐘，被告打告訴人時有出
      口罵告訴人，並說要讓告訴人死等語（詳偵卷第35頁）相
      符。參諸證人甲○○係被告及告訴人2人之子，現雖由被
      告監護，惟告訴人仍經常探視，應無偏袒或維護一方之理
      ，且甲○○除證述被告有出手毆打告訴人外，亦證稱告訴
      人有回踢被告，故其證詞非全係維護告訴人或不利被告，
      顯無偏頗之虞，應可採信。是被告上開所辯，顯係飾卸之
      詞，不足採信。本件事證明確，被告犯行堪以認定，應依
      法論科。至證人甲○○於審理中，就被告所詰問：「在去
      年端午節那天，我攔下你媽媽的車子，是要拉你媽媽，或
      是拉你們兄弟下車？」，「當天我有無跟你母親對罵？」
      等問題，及檢察官所詰問：「之前97年8月下旬，是否記
      得在地檢署開庭所言？」之問題；與本院所問：「是否記
      得這是檢察官問你問題及你回答的內容？」，「去年端午
      節發生的事情，都忘記了？」，「為何去過警局及派出所
      ？」等問題，均回答：不記得等語（詳本院卷第30至32頁
      ），或係確已忘記，或係為保護父母而不願回答，惟尚不
      足以為被告有利之認定。
三、按稱家庭暴力者，謂家庭成員間實施身體或精神上不法侵害
    之行為。稱家庭暴力罪者，謂家庭成員間故意實施暴力行為
    而成立其他法律所規定之犯罪；稱家庭成員，包括配偶或前
    配偶，家庭暴力防治法第2條第1項、第2項、第3條第1款分
    別定有明文。查被告係告訴人之前配偶，核被告所為，係犯
    刑法第305條之恐嚇罪，其對於告訴人所實施之恐嚇行為，
    即屬家庭暴力罪。爰審酌被告國小畢業之智識程度，前無刑
    事犯罪紀錄，素行尚佳，及其犯罪之動機、手段、目的，於
    本院審理中否認犯行，態度不佳，惟被害人表示不予追究等
    一切情狀，量處如主文所示之刑，並諭知易科罰金之折算標
    準，以示懲儆。
據上論斷，應依刑事訴訟法第299條第1項前段，刑法第305條、
第41條第1項前段，刑法施行法第1條之1第1項、第2項前段，判
決如主文。
本案經檢察官郭欣怡到庭執行職務。
中    華    民    國    98    年    6     月    30    日
                  刑事第三庭法  官  張育彰
以上正本證明與原本無異
如不服本判決應於收受本判決後10日內向本院提出上訴書狀，並
應敘述具體理由。若未敘述理由者，應於上訴期間屆滿後20日內
向本院補提理由書狀 (均須按他造當事人之人數附繕本)。
                            書記官  陳靜宜
中    華    民    國    98    年    6     月    30    日
附錄本案論罪科刑法條:
中華民國刑法第305條（恐嚇危害安全罪）
以加害生命、身體、自由、名譽、財產之事，恐嚇他人致生危害
於安全者，處2年以下有期徒刑、拘役或3百元以下罰金。


司法院資訊處製作；財團法人民間司法改革基金會備份。
